最高法院刑事判決　　　　　　九十六年度台上字第六一二九號
上　訴　人　甲○○
上列上訴人因違反毒品危害防制條例等罪案件，不服台灣高等法
院台南分院中華民國九十六年九月二十六日第二審判決（九十六
年度上訴字第六九九號，起訴案號：台灣嘉義地方法院檢察署九
十五年度偵字第七一九一、八八００號），提起上訴，本院判決
如下：
    主  文
原判決關於販賣第一級毒品部分撤銷，發回台灣高等法院台南分
院。
其他上訴駁回。
    理  由
一、發回部分（即販賣第一級毒品、第二級毒品予謝沐群部分）
    ：
本件原判決認定：上訴人甲○○意圖營利，基於販賣第一級毒品
海洛因、第二級毒品安非他命之犯意，使用門號0000000
000之行動電話作為聯絡工具，自稱「錢錢」，與謝沐群所使
用之0000000000門號行動電話通話洽談販賣毒品事宜
，而於民國九十五年九月二十六日晚上十時三十四分許至二十七
日上午零時三十五分許之期間，在謝沐群嘉義市○○街六十六號
住處，一次販賣不詳重量之第一級毒品海洛因、第二級毒品安非
他命予謝沐群，並取得第一級毒品海洛因新台幣（下同）二千元
、第二級毒品安非他命一千元之交易對價等情。因而撤銷第一審
關於販賣第一級毒品部分之判決，改判依想像競合犯規定，從一
重論上訴人以販賣第一級毒品罪，處有期徒刑十五年，併諭知適
當之從刑；固非無見。
惟查：審理事實之法院，對於案內與待證事實有重要關係，而屬
依法應予調查之證據，茍未依法調查或雖已調查而未調查明白，
即與證據未經調查無異，如率行判決，其判決當然為違背法令。
又證據之證明力，固屬於法院判斷之自由，但不得違背經驗法則
，如其判斷仍存有疑竇，則在究明釐清前，尚難遽採為被告有利
或不利之認定。證人謝沐群於警詢時陳稱伊向上訴人購買二次（
毒品），一次是購買海洛因，一次是購買安非他命，時間是九十
五年九月二十六日晚上約十、十一時及九十五年九月二十九日晚
上約九、十時左右，都是上訴人送到伊住處給伊，第一次是買二
千元海洛因，第二次是買一千元的安非他命（見0000000000號警
卷第十三頁）等語；於檢察官偵查時亦稱向綽號「錢錢」之上訴
人第一次買二千元海洛因，第二次買一千元安非他命（見七一九
一號偵卷第六六頁）。如果無訛，上訴人似分二次，並非一次同
時販賣海洛因及安非他命予謝沐群。然謝沐群於第一審審理時具
結證稱不認識上訴人，是向「糖糖」買了一次毒品就被抓，又稱
打電話是買二樣，但只拿到海洛因，沒有拿到安非他命，先付錢
才拿到毒品等語（見一審卷第一三０、一三一、一三八頁）。其
所為前後之證述不盡一致，已有矛盾，且上訴人究竟一次販賣海
洛因及安非他命予謝沐群，抑先後二次分別販賣？販賣安非他命
之一千元價金，是否已收取？尚有未明，有待釐清，原判決既說
明謝沐群在警詢中之陳述，具有證據能力，而與其在第一審偵、
審中之證述，同採為認定上訴人一次同時販賣海洛因及安非他命
予謝沐群之依據，然對前開相矛盾之證據（證詞），未為取捨之
論述說明，復未敘明憑以認定上訴人實際上已取得販賣安非他命
價金（一千元）之理由，遽依毒品危害防制條例第十九條第一項
規定，予以宣告沒收，其審理猶有未盡，並有理由不備、理由矛
盾及適用法則不當之違法。上訴意旨指摘原判決關於此部分不當
，非無理由，應認此部分有撤銷發回更審之原因。
二、駁回部分（即上訴人販賣第二級毒品十三罪及轉讓第二級毒
    品十八罪部分）：
按刑事訴訟法第三百七十七條規定，上訴於第三審法院，非以判
決違背法令為理由，不得為之。是提起第三審上訴，應以原判決
違背法令為理由，係屬法定要件。如果上訴理由狀並未依據卷內
訴訟資料具體指摘原判決不適用何種法則或如何適用不當，或所
指摘原判決違法情事，顯與法律規定得為第三審上訴理由之違法
情形不相適合時，均應認其上訴為違背法律上之程式，予以駁回
。本件原判決綜合全案卷證資料，本於事實審法院之推理作用，
認定上訴人有其事實欄所載之轉讓及販賣安非他命之犯行，因而
撤銷第一審關於轉讓第二級毒品罪部分之判決，改判仍論上訴人
犯轉讓第二級毒品十八罪，各處有期徒刑八月，均減為有期徒刑
四月，併宣告適當之從刑；並維持第一審論上訴人犯販賣第二級
毒品共十三罪（二罪、十罪、一罪），各處有期徒刑八年，併宣
告適當之從刑等部分之判決（原判決維持第一審諭知上訴人其餘
被訴販賣安非他命與唐宇弘八次，及自九十五年七月起，在嘉義
縣水上鄉柳子林7-11商店前，販賣一千元安非他命與廖柏菖均無
罪部分，未上訴已確定），已詳細說明其所憑之證據及認定之理
由，且對於上訴人否認部分販賣安非他命之犯行所辯各節，如何
不足採，均詳加說明指駁。俱有卷存之證據資料可資覆按；從形
式上觀察，原判決關於此部分並無違背法令情形。上訴人上訴意
旨略稱：(一)、上訴人與欣怡係男女朋友，同財共居，關係密切
，平日以上訴人名義購買毒品後共同施用，雖欣怡未交付財物
予上訴人購買毒品，但平時二人財物共通，能否逕謂無共同出資
，驟然科以「轉讓」之重刑？再者，二人共同施用，是否已達支
配持有毒品狀態之轉換？亦非無疑。原判決逕以之為論處上訴人
轉讓第二級毒品罪刑之判決基礎，顯有理由不備之違法。(二)、原
判決關於認定上訴人販賣安非他命予廖柏菖部分，有事實與理由
矛盾之違誤。(三)、原判決認定上訴人自九十五年七月間某日起至
九月五日止，販賣安非他命予蔡喬任十次，並謂蔡喬任係以撥打
0000000000、0000000000號行動電話與上
訴人聯絡購買毒品事宜。但卷附通訊資料顯示二人僅於九十五年
八月五日、八月十日、八月二十七日有三通聯絡電話，足見原判
決有理由不備、理由矛盾之違背法令情形。(四)、證人熊啟川於警
詢、檢察官偵訊中稱買一次毒品（安非他命），但於第一審審理
時卻稱買二次；且於偵查中稱係其友人僅有五百元，伊幫出五百
元，合一千元購買，但於第一審審理時卻稱為改善其脖子不舒服
出資五百元與友人合買等語。其證詞反覆，顯不得採為論罪之基
礎，原判決逕以其瑕疵之證詞，或九十五年九月二十九日之一通
內容不明確之通聯電話，認上訴人有販賣安非他命之犯行，顯然
違背證據法則等語。惟查：證據之取捨與其證明力之判斷，以及
事實有無之認定，屬事實審法院之職權，苟其取捨證據與判斷證
據證明力並不違背經驗法則及論理法則，即不容任意指為違背法
令，而執為第三審適法之上訴理由。原判決依憑上訴人之部分自
白及證人欣怡之證述，扣案之安非他命六包，並卷附搜索扣押
筆錄、扣押物品目錄表、扣押物品照片、財團法人私立高雄醫學
大學附設中和紀念醫院九十六年三月二日高醫附科字第09600005
28號函暨檢驗報告等證據調查之結果，為綜合判斷，認上訴人有
原判決事實五所載轉讓十八次安非他命予欣怡之犯行，並於理
由乙、之二敘明上訴人及欣怡俱稱安非他命係上訴人向他人取
得，再無償拿與欣怡施用，其間欣怡並未付出任何代價等語
，指明上訴人係將所支配占有之毒品，無償移轉與欣怡持有施
用，而上訴人該認可之支配持有狀態之變換，即該當「轉讓」之
要件，應成立轉讓罪。所為論斷並非無據，難認有理由不備之情
形；上訴意旨(一)就原判決論述明白之事項，任意指摘違法，核非
上訴第三審之適法理由。至原判決認定上訴人有其事實欄二所載
販賣二次安非他命予廖柏菖之犯行，並以上訴人被訴自九十五年
七月起另一次販賣安非他命予廖柏菖之犯罪，不能證明，而維持
第一審有關諭知該部分無罪之判決，駁回該部分檢察官在第二審
之上訴，已敘明其依憑之證據及理由，核無事實認定與理由矛盾
之情形。上訴意旨(二)空言指摘原判決有事實認定與理由矛盾之違
誤，亦非適法上訴第三審之理由；又原判決認定上訴人自九十五
年七月間某日起至九月五日止，販賣安非他命予蔡喬任十次，係
以蔡喬任之證詞為主要證據，而以卷附通訊監察上訴人持用之0
000000000、0000000000號行動電話之通聯
紀錄為補強證明，擔保蔡喬任證言之真實性，至通訊監察之電話
監聽並非分秒無間斷遺漏，原審綜合卷內證據調查之結果，採信
證人蔡喬任證述向上訴人購買安非他命之次數及經過，為上訴人
此部分犯罪事實之認定基礎，並非無據，乃原審採證認事職權之
行使，難認有理由不備、理由矛盾之情形，不得任意指摘違法而
執為上訴第三審之合法理由；再原判決依憑證人熊啟川於第一審
偵、審中之證述，及上訴人於原審承認有販賣安非他命予熊啟川
部分之自白，並卷附0000000000號行動電話裝機資料
、熊啟川以該電話與上訴人之0000000000號行動電話
之通聯紀錄及譯文等證據調查之結果，認上訴人有原判決事實四
所載販賣安非他命一次予熊啟川之事實，亦於其理由丙、之三詳
敘其證據取捨之依據及心證理由，所為論斷並非無據，亦無違背
證據法則之情形。上訴意旨(四)徒就不影響判決結果之事項，為單
純事實之爭辯，而執以指摘原判決採證違法，核與法律規定得為
第三審上訴理由之違法情形，不相適合。應認上訴人此等部分之
上訴違背法律上之程式，予以駁回。
據上論結，應依刑事訴訟法第三百九十七條、第四百零一條、第
三百九十五條前段，判決如主文。
中　　華　　民　　國　九十六　年　 十一 　月　 十五 　日
                      最高法院刑事第十二庭
                          審判長法官  洪　文　章
                                法官  王　居　財
                                法官  郭　毓　洲
                                法官  邱　同　印
                                法官  林　錦　芳
      本件正本證明與原本無異
                                      書  記  官
中　　華　　民　　國　九十六　年　 十一 　月　 二十 　日
                                                Ａ
